臺灣臺南地方法院刑事判決
111年度易字第1258號
公  訴  人  臺灣臺南地方檢察署檢察官
被      告  楊振杰


上列被告因違反保護令案件，經檢察官提起公訴（111年度偵字
第24370號），本院判決如下：
    主  文
甲○○犯違反保護令罪，處拘役參拾日，如易科罰金，以新臺幣壹
仟元折算壹日。
    事  實
一、甲○○為楊惠琪之弟，其2人間具有家庭暴力防治法第3條第4
    款所定之家庭成員關係。甲○○前因對楊惠琪實施家庭暴力行
    為，經楊惠琪聲請保護令，本院家事法庭已於民國111年3月
    8日依家庭暴力防治法第14條第1項等規定，核發111年度家
    護字第162號民事通常保護令（下稱本件保護令）在案；本
    件保護令內容包含：甲○○不得對楊惠琪實施身體或精神上不
    法侵害之行為，並應遠離楊惠琪位於臺南市○○區鎮○街00巷0
    0號之居所至少100公尺，保護令有效期間則為1年。詎甲○○
    於111年3月19日收受本件保護令並知悉內容後，竟仍基於違
    反保護令之犯意，於111年9月17日22時30分許，前往上址按
    門鈴、搖晃鐵門，以此方式違背其應遠離楊惠琪上開居所至
    少100公尺之禁令，而違反本件保護令；嗣甲○○於上開犯行
    未被有偵查犯罪權限之公務員或機關知悉或發覺前，主動打
    電話報警，並向到場員警坦承其身分而自首，乃為警查悉上
    情。
二、案經臺南市政府警察局佳里分局（下稱佳里分局）報告臺灣
    臺南地方檢察署檢察官偵查起訴。
    理  由
一、以下所引用具傳聞證據性質之供述證據，因檢察官、被告甲
    ○○於本案言詞辯論終結前均未爭執證據能力，本院審酌該等
    證據之作成或取得之狀況，並無非法或不當取證之情事，且
    無顯不可信之情況，依刑事訴訟法第159條之5規定，均具有
    證據能力；又以下所引用非供述證據性質之證據資料，則均
    無違反法定程序取得之情形，依刑事訴訟法第158條之4規定
    之反面解釋，亦應有證據能力，合先敘明。
二、訊據被告固坦承其收受本件保護令並知悉內容後，仍於111
    年9月17日22時30分許，前往其姊楊惠琪位於臺南市○○區鎮○
    街00巷00號之居所按門鈴、搖晃鐵門等事實，惟矢口否認涉
    有違反保護令罪嫌，辯稱：其是要向楊惠琪道歉，才會帶著
    母親、配偶前往上址，其先按門鈴，又怕門鈴壞掉，為了讓
    裡面的人聽到其在門口才會搖晃鐵門，其也曾報警，其沒有
    辦法接受這樣的行為是違反保護令云云。經查：
　㈠被告為楊惠琪之弟，其因對楊惠琪實施家庭暴力行為，經楊
    惠琪聲請保護令，本院家事法庭已於111年3月8日依家庭暴
    力防治法第14條第1項等規定核發本件保護令在案；本件保
    護令內容包含：被告不得對楊惠琪實施身體或精神上不法侵
    害之行為，並應遠離楊惠琪位於臺南市○○區鎮○街00巷00號
    之居所至少100公尺，保護令之有效期間為1年，被告則於11
    1年3月19日收受本件保護令並知悉內容；嗣被告於111年9月
    17日22時30分許，前往上址按門鈴、搖晃鐵門，其間被告曾
    打電話報警，亦曾向到場員警坦承其身分等情，業據被告於
    警詢、偵查及本院審理時均自承不諱，且有證人即楊惠琪之
    子蔡孟松於警詢中之證述可資佐證（警卷第9至11頁），復
    有現場照片、監視器錄影畫面擷取照片、本件保護令影本、
    佳里分局保護令執行紀錄表及執行保護令權益告知單、佳里
    分局佳里派出所家庭暴力相對人查訪及約制告誡紀錄表、佳
    里分局家庭暴力案件加害人告誡約制書、佳里分局佳里派出
    所110報案紀錄單在卷可稽（警卷第13至15頁、第17至19頁
    、第21至27頁、第37至38頁），上開客觀事實首堪認定。
　㈡次按法院對相對人核發家庭暴力防治法第14條第1項第3款及
    第4款之保護令，不因被害人、目睹家庭暴力兒童及少年或
    其特定家庭成員同意相對人不遷出或不遠離而失其效力，家
    庭暴力防治法第17條定有明文；立法理由明揭該條規定係為
    確實保護聲請人之安全，而特別規定遷出令及遠離令之特殊
    效力。蓋法院依法核發之民事保護令，既經公權力之強力介
    入，而具有公共利益之強制力，顯非被害人所得任意處分；
    則命相對人遷出住居所之保護令，縱得被害人之同意不遷出
    或於保護令有效期間內遷回住居所，相對人既就保護令之內
    容已有認識而仍不遠離或進入被害人之住居所，不問其目的
    為何，均構成該法第61條第4款之違反保護令罪（101年11月
    12日臺灣高等法院暨所屬法院101年法律座談會刑事類提案
    第19號法律問題之審查意見及研討結果參照）。被告既明知
    本件保護令命其應遠離其姊楊惠琪之居所至少100公尺，即
    應絕對遵守該項禁令，其無視於此，於本件保護令之有效時
    間內前往楊惠琪之居所按門鈴、搖晃鐵門，縱其目的係向楊
    惠琪道歉，依前揭說明，仍已違反本件保護令所宣示之遠離
    令。
　㈢再除有正當理由而無法避免者外，不得因不知法律而免除刑
    事責任，刑法第16條前段亦已明定；是被告辯稱其覺得不合
    理，其不是學法律的，不懂這些規定，其無法接受其前去道
    歉亦屬違反保護令云云，純係以其片面之認知而為辯解，尚
    無可採。況被告所簽收之佳里分局執行保護令權益告知單上
    ，亦曾以粗體字記載家庭暴力防治法第17條之規定意旨（參
    警卷第23頁），足見被告顯可充分認知前述遠離令之法律效
    果，更難認被告有何種無法避免之正當理由而不知所為違法
    ，自無礙其罪責之成立。
　㈣綜上所述，本件事證明確，被告上開犯行洵堪認定，應予依
    法論科。
三、論罪科刑：
  ㈠核被告所為，係犯家庭暴力防治法第61條第4款之違反保護令
    罪。起訴意旨認被告係涉犯同條第1款之違反保護令罪嫌，
    容有誤會，應由本院逕予更正如上。
  ㈡按刑法第62條規定之自首，祇以犯人在其犯罪未發覺前，向
    該管公務員自承犯罪而受裁判為已足，且不以先向該公務員
    告知為必要，即受追問時，告知其犯罪仍不失為自首（最高
    法院102年度臺上字第3359號刑事判決意旨參照）。被告於
    未被有偵查犯罪權限之公務員或機關發覺其上開犯行前，即
    主動打電話報警，並向到場員警表示因其姊楊惠琪對其提告
    ，故至其姊家想道歉，但未遇姊姊而站立於其姊住家大門前
    ，嗣員警查得楊惠琪已對被告聲請本件保護令，而發覺被告
    所為已涉嫌違反本件保護令等節，有佳里分局佳里派出所11
    0報案紀錄單附卷可參（警卷第37至38頁），是被告顯已先
    向員警坦承其在其姊住處門口之客觀事實，於受員警追問時
    亦未否認有本件保護令乙事，應認被告已對未發覺之犯罪自
    首；參以被告雖就自身是否違反前述遠離令仍有辯解，然自
    始均配合檢警偵辦，並無逃避之情，亦足認其確有自首接受
    裁判之意，上開辯解僅係被告辯護權之合法行使，爰仍依刑
    法第62條前段規定減輕其刑。
  ㈢茲審酌被告有傷害等前科，猶不思自制，於對其姊楊惠琪實
    施家庭暴力行為，經本院核發本件保護令在案，其亦知悉本
    件保護令之內容後，故意違犯上開違反保護令之犯行，顯見
    被告漠視法紀，且其所為對其姊楊惠琪或家人造成困擾，破
    壞法治秩序，殊為不該；惟被告雖違反本件保護令，但於行
    為當下曾主動報警並表示其目的係為道歉，犯罪情節較屬輕
    微；兼衡被告自陳學歷為大學畢業，現為工程師，須扶養母
    親、岳父及2名子女（參本院卷第24頁）之智識程度、家庭
    生活狀況等一切情狀，認檢察官就本件具體求處有期徒刑以
    上之刑（參本院卷第25頁），尚屬過重，故量處如主文所示
    之刑，並諭知易科罰金之折算標準，以示懲儆。
據上論斷，應依刑事訴訟法第299條第1項前段，家庭暴力防治法
第61條第4款，刑法第11條前段、第62條前段、第41條第1項前段
，判決如主文。
本案經檢察官黃睦涵提起公訴，檢察官乙○○到庭執行職務
中　　華　　民　　國　　111 　 年　　12　　月　　8　　日
　　　　　　　　　       刑事第二庭   法　官　 蔡盈貞
以上正本證明與原本無異。
如不服本判決應於收受本判決後20日內向本院提出上訴書狀，並
應敘述具體理由。其未敘述上訴理由者，應於上訴期間屆滿後20
日內向本院補提理由書狀（均須按他造當事人之人數附繕本）「
切勿逕送上級法院」。 
　　　　　　　　　　　　　　　　　    書記官　 林耿慧　
中　　華　　民　　國　　111 　年　　12　　月　　8 　　日
附錄所犯法條：
家庭暴力防治法第61條
違反法院依第14條第1項、第16條第3項所為之下列裁定者，為本
法所稱違反保護令罪，處3年以下有期徒刑、拘役或科或併科新
臺幣10萬元以下罰金：
一、禁止實施家庭暴力。
二、禁止騷擾、接觸、跟蹤、通話、通信或其他非必要之聯絡行
    為。
三、遷出住居所。
四、遠離住居所、工作場所、學校或其他特定場所。
五、完成加害人處遇計畫。